【裁判字號】    98,上訴,1317
【裁判日期】    980331
【裁判案由】    毒品危害防制條例
【裁判全文】
臺灣高等法院刑事判決                98年度上訴字第1317號
上  訴  人
即  被  告  甲○○
                    國民
上列上訴人因毒品危害防制條例案件，不服臺灣板橋地方法院97
年度訴字第5514號，中華民國 98年1月23日第一審判決（起訴案
號：臺灣板橋地方法院檢察署97年度毒偵字第8076號、第8178號
），提起上訴，本院判決如下：
    主  文
上訴駁回。
    事  實
一、依刑事訴訟法第350條、第361條、第362條、第367條規定，
    不服地方法院之第一審判決而上訴者，須提出上訴書狀，並
    應敘明具體理由，為上訴必備之程式；其所提出之書狀未敘
    述上訴理由，或僅曾以言詞陳述上訴理由者，均應於上訴期
    間屆滿後20日內補提理由書於第一審法院。第一審法院經形
    式審查，認逾期未補提上訴理由者，應定期間先命補正，逾
    期未補正者，為上訴不合法律上之程式，應以裁定駁回。倘
    已提出上訴理由，但所提非屬具體理由者，則由第二審法院
    以上訴不合法律上之程式，判決駁回。而所謂具體理由，必
    係依據卷內既有訴訟資料或提出新事證，指摘或表明第一審
    判決有何採證認事、用法或量刑等足以影響判決本旨之不當
    或違法，而構成應予撤銷之具體事由，始克當之（例如：依
    憑證據法則具體指出所採證據何以不據證據能力，或依憑卷
    證資料，明確指出所為證據證明力之判斷如何違背經驗、論
    理法則）；倘僅泛言原判決認定事實錯誤、違背法令、量刑
    失之過重過輕微，而未依上揭意旨指出具體事由，或形式上
    雖已指出具體事由，然該事由縱使屬實，亦不足以認為原判
    決有何不當或違法者（例如：對不具有調查必要性之證據，
    法院未依聲請調查亦未說明理由，或援用證據不當，但除去
    該證據仍應為同一事實之認定），皆難謂係具體理由，俾與
    第二審上訴制度旨在請求第二審法院撤銷、變更第一審不當
    或違法之判決，以實現個案救濟之立法目的相契合，並節制
    濫行上訴（最高法院 97年度台上字第892號決參照）。又觀
    諸刑事訴訟法第 361條修正之立法說明三，謂「原審法院對
    上訴書狀有無記載理由，應為形式上之審查，認有欠缺，且
    未據上訴人自行補正者，應定期間先命補正，爰於第三項後
    段明定。至上訴理由是否具體，係第二審法院審查範圍，不
    在命補正之列」，故修正後該規定所指應由第一審法院先命
    補正之「上訴書狀未敘述理由」，係指上訴書狀僅聲明對原
    判決不服，就不服理由未為任何敘述，自形式上觀察，可認
    係未提出上訴理由之情形而言，若上訴書狀對不服之理由已
    有所敘述，僅敘述不具體者，究有別於「未敘述理由」，自
    不生應依該規定命補正之問題。同此旨趣，刑事訴訟法第36
    7 條增列為不合法情形之「上訴書狀未敘述理由」者，亦應
    採相同解釋。又上訴書狀已敘述上訴理由，但所述不「具體
    」者，雖非「上訴書狀未敘述理由」一語涵攝之範圍，然既
    不符合「上訴書狀應敘述『具體』理由」之規定，仍屬上訴
    「不合法律上之程式」，且依上開立法說明，此類不合法，
    不在得補正之列，法院自毋庸命補正；而由第二審法院逕認
    上訴不合法，以判決駁回（最高法院 97年度台上字第892號
    、第3599號、第3889號判決參照）。
二、本件原審經審理結果，認為上訴人即被告甲○○前於民國88
    年間，因施用毒品案件，經臺灣板橋地方法院裁定移送觀察
    、勒戒後，認無繼續施用毒品之傾向，由臺灣板橋地方法院
    檢察署檢察官以88年度毒偵字第2702號為不起訴處分確定。
    復於89年間，再因施用第一級毒品案件，經同法院裁定移送
    觀察勒戒，因有繼續施用毒品傾向，再裁定令入戒治處所施
    以強制戒治，於90年8月7日強制戒治期滿。而其施用毒品犯
    行，並由同署檢察官提起公訴，並經同法院以89年度訴字第
    1512號判決判處有期徒刑 8月確定。再因施用第一級、第二
    級毒品罪，經同法院以91年度訴字第1349號判決判處有期徒
    刑7月、3月，應執行有期徒刑 8月確定，上開各罪接續執行
    ，於94年2月2日假釋出監，至 94年5月16日假釋期滿未經撤
    銷視為執行完畢。又於94年間，因施用第一級、第二級毒品
    罪，經同法院以94年度訴字第3013號判決判處有期徒刑10月
    、4月，嗣經減刑為有期徒刑5月、2月，應執行有期徒刑6月
    ，於 96年7月16日執行完畢。詎仍不知悔改，復基於施用第
    一級毒品海洛因之犯意，先於97年8月28日上午8時許，在臺
    北縣三峽鎮嘉添里嘉添44號住處內，以針筒施打方式施用海
    洛因1次，又於97年9月24日上午某時許，在上址以相同方式
    施用海洛因 1次（上開施用毒品器具於施用後業已丟棄滅失
    ），嗣於97年8月28日經警通知採尿，另於97年9月24日上午
    11時10分許，為警於臺北縣三峽鎮○○路 152巷與大仁路口
    扣得海洛因1小包（驗餘淨 重0.0445公克），始悉上情等情
    ，係以上揭事實，業據上訴人坦承不諱。而上訴人為警查獲
    時所採之尿液，分別以EIA酵素免疫分析法初驗、GC/MS氣相
    層析質譜儀法確認複驗後均呈鴉片類之陽性反應，有臺灣檢
    驗科技股份有限公司 97年9月12日、10月17日濫用藥物檢驗
    報告書2紙在卷足稽。扣案之乳白色粉末1包，經鑑定內含第
    一級毒品海洛因之成分，驗餘毒品淨重0.0445公克，有卷附
    交通部民用航空局航空醫務中心97年10月8日航藥鑑字第097
    5207號毒品鑑定書 1紙可按。上訴人之自白與事實相符。又
    上訴人於 5年以內，故意再犯本件最重本刑為有期徒刑以上
    之罪，應依刑法第 47條第1項之規定，論以累犯，並加重其
    刑。因認上訴人 2次施用第一級毒品之犯行明確，並審酌上
    訴人屢次施用毒品而不思悔改，品行不端，意志力薄弱，其
    施用毒品經強制戒治後，仍無法斷絕施用毒品惡習，若非將
    其處以較長之刑期，與社會上毒品來源隔離，使其能深自反
    省，斷絕與毒品之接觸，不足以改正施用毒品惡習，及上訴
    人犯罪後對於施用毒品之犯行，已經坦承，態度良好等一切
    情狀，分別論上訴人以施用第一級毒品罪，累犯，各處有期
    徒刑8月，並定其應執行有期徒刑 1年2月，併為相關沒收之
    宣告。原判決已詳敘其認定上訴人犯罪事實之證據及理由，
    於法尚無不合。上訴意旨略以：原判決記載：「…，復基於
    施用第一級毒品海洛因之犯意，先於97年8月28日上午8時許
    ，在臺北縣三峽鎮嘉添里嘉添44號住處內，以針筒施打方式
    施用海洛因1次，又於97年9月24日上午某時許，在上址以相
    同方式施用海洛因 1次（上開施用毒品器具於施用後業已丟
    棄滅失），嗣於97年8月28日經警通知採尿，另於97年9月24
    日上午11時10分許，為警於臺北縣三峽鎮○○路 152巷與大
    仁路口扣得海洛因 1小包（驗餘淨重0.0445公克），始悉上
    情。」惟上訴人係於 97年8月28日經警通知採尿，原判決卻
    指上訴人又於 97年9月24日上午某時許，在上址以相同方式
    施用海洛因1次，嗣於97年8月28日經警通知採尿，始悉上情
    。原審對犯罪事實等構成犯罪要件之事項，草率認定，使主
    文事實理由與採用之證據不相適合，顯屬證據上之理由矛盾
    云云。惟查：本件上訴意旨並非具體明確，上訴人似係質疑
    其如於 97年9月24日上午某時許施用海洛因，如何能於施用
    海洛因前之 97年8月28日即經警通知採尿。惟原判決係指上
    訴人於97年8月28日經警通知採尿，始悉上訴人於97年8月28
    日上午8時許之施用海洛因犯行。又上訴人於97年9月24日上
    午11時10分許為警於臺北縣三峽鎮○○路 152巷與大仁路口
    扣得海洛因1小包，始悉上訴人於97年9月24日上午某時之施
    用海洛因犯行，此觀原審判決書事實欄之記載甚明。又上訴
    人係分別於97年8月28日及97年9月24日為警採集尿液，復於
    原審審理時坦承 2次施用海洛因之犯行，當無可能誤認採尿
    與施用毒品之時間先後。原判決並無「主文事實理由與採用
    之證據不相適合」之情形。本件上訴人未依據卷內既有訴訟
    資料或提出新事證，具體指摘或表明原審判決有何不當或違
    法，構成應予撤銷之具體事由，揆諸上開說明，自難謂已敘
    明具體理由。從而，本件上訴未敘明具體理由，不合法律上
    程式，爰不經言詞辯論，逕以判決駁回。
據上論斷，應依刑事訴訟法第367條前段、第372條，判決如主文
。
中    華    民    國    98    年    3     月    31    日
                  刑事第七庭  審判長法  官  陳晴教
                                    法  官  游紅桃
                                    法  官  楊智勝
以上正本證明與原本無異。
如不服本判決，應於收受送達後10日內向本院提出上訴書狀，其
未敘述上訴之理由者並得於提起上訴後10日內向本院補提理由書
（均須按他造當事人之人數附繕本）「切勿逕送上級法院」。
                                    書記官  林桂玉
中    華    民    國    98    年    3     月    31    日


司法院資訊處製作；財團法人民間司法改革基金會備份。
